臺灣高等法院刑事判決　　　　　 95年度重上更(三)字第199號
上　訴　人　臺灣桃園地方法院檢察署檢察官
被　　　告　甲○○
選任辯護人　楊申田律師
　　　　　　余如惠律師
上列上訴人因被告違反毒品危害防制條例案件，不服臺灣桃園地
方法院88年度訴字第1221號，中華民國89年7月6日第一審判決（
起訴案號：臺灣桃園地方法院檢察署88年度偵字第14499號），
提起上訴，判決後，經最高法院第三次發回更審，本院判決如下
：
    主  文
上訴駁回。
    理  由
一、公訴意旨略以：被告甲○○基於販賣第二級毒品安非他命之
    概括犯意，以其所有之0000000000、0000000000號行動電話
    2支作為聯絡工具，與綽號「長腳」之簡湖聯絡，自88年7月
    間某日起至同年9月初某日止，連續在桃園縣不詳地點，以
    每小包新台幣（下同）1,000元至2,000元不等之代價，將安
    非他命販賣與簡湖（已更名為丁○○，以下仍稱簡湖）施用
    ，前後共計5次。嗣於88年9月6日下午1時30分許，為警在其
    桃園縣中壢市自強里5鄰普仁205號住處查獲，當場並扣得被
    告所有之安非他命2小包、含可待因成分之粉末1小包（安非
    他命驗餘淨重為0.4688公克，含可待因成分之粉末驗餘淨重
    0.7482公克，起訴書誤認為安非他命3小包）、分裝夾鍊袋
    92個等物，因認被告涉犯毒品危害防制條例第4條第2項之販
    賣第2級毒品罪嫌云云。
二、按犯罪事實應依證據認定之，無證據不得認定犯罪事實；不
    能證明被告犯罪者，應諭知無罪之判決，刑事訴訟法第154
    條第2項、第301條第1項定有明文。又事實之認定，應憑證
    據，如未能發現相當證據，或證據不足以證明，自不能以推
    測或擬制之方法為裁判基礎；又認定不利於被告之事實，須
    依積極證據，苟積極證據不足為不利於被告之認定時，即應
    為有利於被告之認定，更不必有何有利之證據，最高法院40
    年台上字第86號、30年上字第816號判例，分別著有明文。
三、公訴人認被告甲○○涉有販賣毒品安非他命之罪嫌，無非係
    以證人簡湖之指述、扣案安非他命、夾鏈袋九十二個及被告
    與簡湖間之通聯記錄等為其主要論據，惟訊據被告甲○○堅
    詞否認有販賣毒品之犯行，並辯稱：伊雖於上揭時地，為警
    查獲其持有安非他命3小包、分裝夾練袋92個，但伊只是和
    簡湖一起去買毒品回來分用，並沒有販賣安非他命給簡湖等
    語。
四、經查：
(一)證人簡湖於警詢時、檢察官偵查中固證稱：伊與甲○○係舊
    識，伊之安非他命係向甲○○以每小包新台幣1,000至2,000
    元不等價格購買的（重量未秤），伊有時用伊的0000000000
    號行動電話，有時用公用電話撥打0000000000號（應係0000
    000000號之誤）行動電話聯絡她或直接到她住處找她。88年
    7月起開始向她買安非他命，都在她的中壢市○○路住所，
    後來她搬到普仁路205號，也向她買了1、2次云云（見偵卷
    第16頁反面、第17頁正面、第41頁反面），是依證人簡湖所
    述自88年7月起迄遭查獲時，共向被告購買5次安非他命，則
    自證人首次向被告購買安非他命，距本件緝獲之時即88年8
    月31日，僅僅2個月時間，證人竟未能清楚記憶過往甚短之
    購毒經驗其詳細日期、時間、數量、價額，而僅泛稱自88年
    7 月起至遭查獲時，以每包1,000元至2,000元之價格，向被
    告購買5次安非他命，即非無疑。
(二)又本件係因證人簡湖因施用安非他命為警查獲後，向警供出
    來源為被告，於88年9月6日，由警員持搜索票至被告桃園縣
    中壢市自強里5鄰普仁205號住處搜索，當場並扣得被告所有
    之安非他命2包、可待因1包，其中安非他命2包淨重0.4946
    公克（經取樣0.0258公克鑑析用罄，餘0.4688公克），合計
    重量不滿0.5公克，有憲兵司令部刑事鑑識中心出具之鑑驗
    通知書在卷為憑（見原審卷第18頁），數量極其稀少，尚不
    足一人施用，依社會一般通念，尚未達於必定用以販賣營利
    之量，且現場亦查無電子秤等或其他販賣毒品之輔助器具，
    則證人簡湖上開所述，其曾在被告之住處向被告購買安非他
    命，是否屬實，亦非無疑。況證人簡湖於原審時即改稱：伊
    的安非他命是和甲○○一起向別人買的，向何人買伊不知道
    ，伊與甲○○1人出1,000元一起去買，是在龍岡、中壢後火
    車站、自強路買，有沒有去金陵路買伊不知道等語（見原審
    卷第58、59頁），雖與其於警詢、檢察官偵查中所供不一，
    但證人簡湖於警詢、檢察官偵查中所供，既有上開瑕疵，且
    證人於原審時已明白供稱：警詢時係警察亂寫的，偵訊中所
    言不實在，是警察叫我照警詢筆錄講說是向被告買，對伊比
    較有利等語（見原審卷第58頁、第63頁），另證人即本件查
    獲之員警丙○○、乙○○於本院審理時均證稱：渠等係查獲
    簡湖之人，簡湖有提到甲○○賣給他，才去郭女家搜索等語
    （見本院96年3月14日審判筆錄），證人簡湖於警詢及檢察
    官偵查中所為之供述顯與查扣販賣量之事實不符，自應以證
    人簡湖於原審所述，較為可採。
(三)又本件桃園縣警察局中壢分局於88年9月6日前往被告住所搜
    索扣押，雖亦扣得夾鏈袋92個、吸食器1組、被告以紅筆所
    書寫之字條1張，但本件被告遭獲時現場並無查獲電子秤等
    或其他販賣毒品之輔助器具，已如上述，且夾鍊袋依市售現
    狀，本即以100個包裝成1包出售，自不得僅因被告持有92個
    夾鏈袋，即遽據被告確有販賣安非他命之事實。又關於吸食
    器1組，係施用毒品之器具，與販賣毒品行為無關。另觀之
    被告以紅筆所書寫之字條，其上係記載「2000、1000、2000
    、1800合計6800」、「2000、1000、1000、2000、500、200
    0、2000、1000合計11500」、「1500、2000、2000、2000、
    1000、1000、2000合計11500」等三大筆計算式，此外並無
    記載任何文字，且其中尚有記載500、1800等數字，不僅與
    證人簡湖於警詢、檢察官偵查中所述之金額1,000元至2,000
    元以及次數均有不符，復依本件卷內之證據並無證據證明被
    告有販賣安非他命予他人，顯難僅憑被告記載上開三大筆計
    算式即推認該記載係被告計算其販毒所得。至被告於警訊、
    偵查中雖供稱：夾鍊袋是伊所有用來分裝安非他命之用，原
    本是要準備綽號芭樂者賣安非他命給伊後可分裝轉賣，但還
    沒買就被查獲云云（見偵卷第5頁、第30頁反面），於原審
    時供稱：伊是和簡湖一起出錢去買，買完後各人拿各人的，
    有到金陵路的便利商店、統領保齡球館附近買，夾鍊袋是伊
    和簡湖去買安非他命時袋子破掉，臨時買來裝的云云（見原
    審卷第65頁），前後固有不一，然按「禁法上之販賣鴉片
    罪，並不以販入之後復行賣出為構成要件，但使以營利為目
    的將鴉片購入或將鴉片賣出，有一於此，其犯罪即經完成，
    均不得視為未遂。」，最高法院著有25年非字第123號判例
    意旨可資參照。本件被告於遭查獲當時僅扣得安非他命2包
    淨重0.4946公克，數量非多，被告復自承有施用安非他命惡
    習，且被告確因施用第二級毒品安非他命，經臺灣桃園地方
    法院檢察署檢察官聲請原法院裁定送觀察、勒戒後，認有繼
    續施用毒品傾向，再經原法院裁定令入戒治處所施以強制戒
    治，嗣再裁定停止戒治，並交付保護管束在外，有臺灣檢驗
    科技股份有限公司出具之尿液檢驗報告1紙、本院被告前案
    紀錄表一份在卷可參，則被告非法持有安非他命，自不排除
    欲供己施用而購得，尚難認定必係作為販賣之用，是縱被告
    準備夾鏈袋係為販賣毒品之用，但被告既尚未販入毒品即遭
    查獲，揆諸上開判例意旨，被告之行為顯與販賣毒品罪之成
    立要件不符。
(四)至公訴人雖提出被告所有之0000000000號行動電話與證人簡
    湖所有之0000000000號行動電話之通聯紀錄，但依上開通聯
    紀錄僅能證明被告與證人簡湖間確有通聯並無通話內容，且
    通聯次數頻繁，尚無從遽以認定被告確有販賣安非他命之事
    實。
(五)此外，復查無其他積極證據足資認定被告等涉有販賣第二級
    毒品安非他命之犯行，自屬不能證明被告犯罪。
四、原審因予諭知被告無罪之判決，經核尚無違誤。公訴人上訴
    意旨，仍執陳詞指摘原判決不當，為無理由，應予駁回。
據上論斷，應依刑事訴訟法第368條，判決如主文。
本案經檢察官黃柏齡到庭執行職務。
中　　華　　民　　國　　96　　年　　4 　　月　　4 　　日
　　　　　　　    刑事第十九庭審判長法　官　尤豐彥
                  　　　　　　　　　法　官　宋  祺
                                　　法　官  黃金富
以上正本證明與原本無異。
檢察官如不服本判決，應於收受送達後十日內向本院提出上訴書
狀，其未敘述上訴之理由者並得於提起上訴後十日內向本院補提
理由書（均須按他造當事人之人數附繕本）。
                                    書記官  高士童
中　　華　　民　　國　　96　　年　　4 　　月　　4 　　日
